臺灣屏東地方法院刑事判決　　　　　　　 99年度訴字第708號
公　訴　人　臺灣屏東地方法院檢察署檢察官
被　　　告　王文賢
　　　　　　陳冠廷
　　　　　　李宗佳
　　　　　　劉耀文
上列被告等因妨害自由案件，經檢察官提起公訴（98年度偵字第
2868號）及言詞追加起訴，本院判決如下：
    主  文
王文賢共同犯剝奪他人行動自由罪，共參罪，各處有期徒刑陸月
，如易科罰金，均以新臺幣壹仟元折算壹日。應執行有期徒刑壹
年肆月，如易科罰金，以新臺幣壹仟元折算壹日。
陳冠廷共同犯剝奪他人行動自由罪，共參罪，各處有期徒刑伍月
，如易科罰金，均以新臺幣壹仟元折算壹日。應執行有期徒刑壹
年壹月，如易科罰金，以新臺幣壹仟元折算壹日。
李宗佳、劉耀文共同犯剝奪他人行動自由罪，各處有期徒刑肆月
，如易科罰金，均以新臺幣壹仟元折算壹日。
    事  實
一、王文賢前因至陳芳慶所經營位於屏東縣屏東市○○路17號之
    「黃金年代KTV 」消費，與陳芳慶就該KTV 消費金額之計算
    方式發生糾紛，因而對陳芳慶有所不滿。其後，於98年1 月
    6 日凌晨2 時4 分許，王文賢即夥同陳冠廷等8 人前往該KT
    V 欲找陳芳慶理論，王文賢並駕駛車牌號碼9325-UN 號自小
    客車搭載陳冠廷撞毀「黃金年代KTV 」門口之玻璃大門（此
    部分毀損犯行，業經陳芳慶撤回告訴，由檢察官另行不起訴
    處分確定），而將該自小客車駛入「黃金年代KTV 」之1 樓
    停放。嗣王文賢下車後，旋要求當時在該KTV 擔任會計而坐
    於1 樓櫃台內之高玉霞打電話聯絡陳芳慶，惟陳芳慶並未接
    聽電話，王文賢因此更加不滿，即起意砸毀該KTV 內之財物
    （此部分毀損犯行，亦經陳芳慶撤回告訴，由檢察官另行不
    起訴處分確定），以圖報復，遂與陳冠廷共同基於剝奪他人
    行動自由之犯意聯絡，由王文賢向高玉霞恫稱：「妳在櫃台
    內，不可以出去」、「妳當作什麼都沒有看到」等語，陳冠
    廷並站立在櫃台旁邊，以此脅迫方式，恫嚇高玉霞不得離去
    ，遂行剝奪高玉霞之行動自由。
二、王文賢再於98年1 月21日凌晨0 時40分許，夥同陳冠廷等人
    前往上開KTV 找陳芳慶理論，惟當時陳芳慶在該KTV 2 樓之
    「黃金夜總會」內，且因「黃金夜總會」已打烊而未營業，
    遂由陳冠廷自該「黃金夜總會」後方攀爬樓梯至2 樓鐵門處
    敲門，再由陳芳慶開門讓王文賢、陳冠廷等人進入該黃金夜
    總會內。詎王文賢等人進入後，王文賢與陳冠廷即共同基於
    剝奪他人行動自由之犯意聯絡，旋由王文賢指示陳冠廷自陳
    芳慶後面拉住陳芳慶之雙手，並押住陳芳慶的頭部，以此強
    暴方式剝奪陳芳慶之行動自由。嗣陳芳慶遭釋放後，王文賢
    旋即毆打陳芳慶，致陳芳慶受有鼻樑挫傷及顏面挫傷、下鄂
    挫傷疑似下鄂骨骨折、右前臂擦傷、右胸擦挫傷、左大腿挫
    傷及左膝擦挫傷等傷害（此部分傷害犯行，亦經陳芳慶撤回
    告訴，由檢察官另行不起訴處分確定）。其後，王文賢、陳
    冠廷並接續上開共同基於剝奪他人行動自由之犯意聯絡，由
    王文賢指示陳冠廷將陳芳慶之手機取走，並要求陳芳慶進入
    該KTV 2 樓之櫃台內，復指示陳冠廷站立在陳芳慶後方，而
    王文賢站立在陳芳慶前方，使陳芳慶無法自由行動，而以此
    非法方法，剝奪陳芳慶之行動自由。
三、王文賢再於98年1 月23日凌晨2 時許，夥同陳冠廷、李宗佳
    、劉耀文及姓名年籍均不詳之成年人約7 、8 名，至楊育明
    所有位於屏東縣麟洛鄉田中村之某檳榔園內，王文賢並與一
    同前往之陳冠廷、李宗佳、劉耀文及姓名年籍均不詳之成年
    人約7 、8 名，共同基於剝奪他人行動自由之犯意聯絡，由
    王文賢指示其中之幾人將楊育明架住，再由其中1 人持外觀
    上為黑色之短槍1 支（並無證據證明有殺傷力）指著楊育明
    ，而以此強暴、脅迫之方式，剝奪楊育明之行動自由，另其
    中幾人再分持不明之器械，共同毆打黃鍾逸成傷（傷害部分
    未據告訴）。
四、案經屏東縣政府警察局移送臺灣屏東地方法院檢察署檢察官
    偵查起訴及追加起訴。
    理  由
壹、證據能力方面：
    本判決所引用之證據資料（詳後引證據），其中傳聞證據部
    分，縱無刑事訴訟法第159 條之1 至第159 條之4 或其他規
    定之傳聞證據例外情形，亦因被告不爭執證據能力（見本院
    卷第168 頁反面），依據刑事訴訟法第159 條之5 之規定，
    本院審酌該證據作成之情況，認為適當，應得為證據。
貳、實體部分：
一、訊據被告王文賢、陳冠廷固均坦承有於犯罪事實欄一二三所
    示之時間，前往上開地點，另亦均坦承有於犯罪事實欄一所
    示之時、地共同砸毀前開KTV 內之財物等事實，另被告李宗
    佳、劉耀文亦坦承有於犯罪事實欄三所示之時間，前往上開
    地點之事實，惟均矢口否認有何妨害自由之犯行。被告王文
    賢辯稱：98年1 月6 日那次，我沒有限制高玉霞行動自由。
    1 月21日陳芳慶那次，是我們2 人互毆，我也沒有叫陳冠廷
    幫忙。1 月23日楊育民那次，我也沒有限制他的自由云云；
    被告陳冠廷辯稱：1 月6 日那次我有去，但我只有說，叫她
    不要出來，因為外面都是玻璃碎片，所以我才叫她不要出來
    。1 月21日陳芳慶那次，我都站在旁邊，我沒有架住陳芳慶
    。1 月23日楊育民那次，我有去，那時天色很晚，我沒有架
    住人家，也沒有擋住人家的去路云云；被告李宗佳辯稱：我
    沒有打黃鍾逸，因為我與他無冤無仇，我與他也不認識云云
    ；被告劉耀文辯稱：我與黃鍾逸、楊育民都不認識，我們一
    到那裡，就有人衝出來云云。經查：
  (一)犯罪事實一部分之犯行：
  1.被告王文賢於前揭時、地，以前述恫嚇言詞，脅迫證人即被
    害人高玉霞留在櫃台內，不得離去，且被告陳冠廷當時係站
    在櫃台旁邊看守，被害人高玉霞在心生畏懼之情況下，即未
    自櫃台離去之事實，業據證人即被害人高玉霞於警詢、偵查
    及本院審理時證述明確（見警卷第45至53頁、98年度偵字第
    2199號偵查卷第70至73頁、本院卷第214 頁反面、215 頁、
    216 頁及反面），核其先後所為證述，係屬大致相符。衡以
    證人即被害人高玉霞於警詢時曾陳稱：「（你是否對王文賢
    等人提出妨害自由的告訴？）不要，我怕被他們報復」等語
    （見警卷第52頁），則依上情研判，證人即被害人高玉霞既
    不願再追究此事，且更因懼怕報復，依理所證述之內容應會
    對被告王文賢、陳冠廷2 人當時實際作為有所保留，衡情若
    非確有其事，證人即被害人高玉霞應不致蓄意設詞構陷被告
    王文賢、陳冠廷2 人為是，故證人即被害人高玉霞上揭證言
    ，顯具有相當之憑信性為是，自為可採。
  2.再者，當時前往該KTV 之人，除被告王文賢、陳冠廷2 人外
    ，尚有其他人一同前往，業據證人即被害人高玉霞、證人即
    KTV 之老闆陳芳慶分別證述明確（見警卷第50至51、87至89
    頁、98年度偵字第2199號偵查卷第70頁、本院卷第215 頁）
    ，復有當時監視錄影畫面翻拍照片附卷可佐（見警卷64至80
    頁），惟依證人即被害人高玉霞前揭所為證述，可見其並非
    證稱於當時所有與王文賢、陳冠廷2 人一同前往之人均有為
    上開妨害自由之行為，而係篩選確有妨害其自由之被告2 人
    ，始為上開被告2 人確有為妨害其自由行為之證稱。準此，
    更益徵被告王文賢、陳冠廷2 人確有共同為前揭妨害證人即
    被害人高玉霞之自由無疑。
  3.被告陳冠廷固辯稱：係因為外面都是玻璃碎片，所以我才叫
    被害人高玉霞不要出來云云。惟當時並非僅有王文賢、陳冠
    廷2 人前往，另有多人同時前往該KTV ，且當時係王文賢駕
    駛前揭自小客車撞毀該KTV 之玻璃大門，並將自小客車停放
    在KTV 內，又砸毀該KTV 內之財物等情，除經證人證人即被
    害人高玉霞、證人即KTV 之老闆陳芳慶分別證述明確外] 見
    警卷第50至51、87至89頁、98年度偵字第2199號偵查卷第70
    頁、本院卷第215 頁），復為被告王文賢、陳冠廷所不爭執
    （見98年度偵字第2199號偵查卷第15至18頁、本院卷第169
    頁），並有上開翻拍照片附卷可佐（見警卷第64至71、76至
    80頁）。則衡諸常理，在被告王文賢駕車以前揭方式衝進該
    KTV 內，且人多勢眾，並動手砸毀物品之情況下，一般人均
    會想要趕快離開現場始為正常之舉，此亦可參證人即被害人
    高玉霞於本院審理時證稱：「（如果王文賢沒有這樣講，你
    會想離開嗎？）會」等語（見本院卷第216 頁反面），可見
    其明。然被害人高玉霞確於當時反於常情而未離開櫃台，則
    若非被告王文賢為前揭脅迫之言語，以及被告陳冠廷當時站
    立在櫃台旁邊之脅迫動作，被害人高玉霞當時應已離開櫃台
    至他處躲藏，實無自行停留在櫃台之理。故被告陳冠廷上揭
    所辯，自難認為可採。
  (二)犯罪事實二部分之犯行：
  1.被告王文賢於前揭時、地，先指示被告陳冠廷以前揭強暴方
    法妨害被害人陳芳慶之自由後，繼之再以前揭非法之方法限
    制其行動自由在櫃台內之事實，業據證人即被害人陳芳慶於
    警詢、偵查及本院審理時證述明確（見警卷第90頁、98年度
    偵字第2199號偵查卷第71頁、本院卷第218 頁及反面、219
    、220 頁及反面），核其先後所為證述，係屬大致相符。衡
    以證人即被害人陳芳慶就被告王文賢等人毀損及傷害部分之
    犯行，已於98年4 月2 日達成和解，並於此案偵查中之同年
    月16日當庭撤回此部分之告訴等情，有偵訊筆錄及和解書等
    件附卷可佐（見98年度偵字第2199號偵查卷第73、79頁），
    則就人情事理加以研判，證人即被害人陳芳慶於同年月16日
    受檢察官訊問時係較有可能為有利於被告王文賢、陳冠廷之
    證述，而較無故為不利被告王文賢、陳冠廷證述之可能，乃
    證人即被害人陳芳慶當庭仍為上開有遭受被告王文賢、陳冠
    廷以前揭方式妨害自由之證稱，若非實情確實如此，證人即
    被害人陳芳慶亦應不致蓄意設詞構陷被告王文賢、陳冠廷2
    人為是，故證人即被害人陳芳慶上揭證言，亦為可採。是以
    ，證人即被害人陳芳慶確有遭被告王文賢、陳冠廷2 人妨害
    自由無誤。
  2.被告王文賢固辯稱：是我與陳芳慶互毆，我也沒有叫陳冠廷
    幫忙云云。惟當時除被告王文賢、陳冠廷2 人在場外，尚有
    其他人隨同被告王文賢前往，且至少尚有同案被告李宗佳、
    案外人許世仁、吳堂洲、綽號「世子」之男子等人，業據證
    人即被害人陳芳慶證述明確（見警卷第90頁、98年度偵字第
    2199號偵查卷第72頁）。則衡諸常情，證人即被害人陳芳慶
    在被告王文賢一方人多勢眾之情況下，是否有可能與被告王
    文賢2 人互毆，當非無疑。況且，被告王文賢於當時並未前
    往醫院就診，也忘記係臉部之哪一邊受有瘀青，業據被告王
    文賢自承在卷（見本院卷第230 頁背面），顯然與其若有遭
    受被害人陳芳慶毆打，應會記得係何處受有傷勢，且若傷勢
    嚴重應會前往醫院就診之情，並不相符。故依被告王文賢根
    本忘記何處受傷，與常情係屬不符，以及並3 無證據證明其
    確受有傷害，自難認被告王文賢上開所辯為可採。
  (三)犯罪事實三部分之犯行：
  1.被告王文賢確有於前揭時、地夥同多人，以前揭強暴方式妨
    害被害人楊育明之行動自由之事實，業據證人即被害人楊育
    明於警詢、偵查中證述明確（見警卷第112 至113 頁、98年
    度偵字第2199號偵查卷第82、83頁），核其先後所為證述，
    係屬大致相符。衡以證人即被害人楊育明於案發後，因害怕
    被告王文賢會對其及家人報復，故未報警處理，已據證人即
    被害人楊育明陳明在卷（見警卷第113 頁），證人即被害人
    楊育明復於偵查中再度表明不願提告（見98年度偵字第2199
    號偵查卷第83頁），足見證人即被害人楊育明係有息事寧人
    ，不願追究之情，則若非確有其事，證人即被害人楊育明自
    無設詞構陷被告之理，故證人即被害人楊育明上揭所證，亦
    堪採信。
  2.雖證人即被害人楊育明於偵查中並未證稱有看到被告陳冠廷
    、李宗佳、劉耀文等人在場等情，有訊問筆錄附卷足稽（見
    98年度偵字第2199號偵查卷第83頁）。惟當時被告陳冠廷、
    李宗佳、劉耀文確有於前揭時間，前往該處一節，業據其等
    3 人所不爭執（見98年度偵字第2199號偵查卷第21、22頁、
    98年度偵字第2868號偵查卷第10、14頁、本院卷第47、70頁
    反面、71頁、168 、169 頁）。而當時之情狀係被告王文賢
    一到該處，即指示與被告王文賢一同前往之其中4 人，以前
    揭強暴方式（其中1 人持外觀上為黑色之短槍指著楊育明的
    頭）剝奪證人即被害人楊育明之行動自由，繼之再由與被告
    王文賢一同前往之7 、8 名男子毆打與證人即被害人楊育明
    同在該處之被害人黃鐘逸（傷害部分未據告訴）之情，另據
    證人即被害人楊育明證述明確（見警卷第113 頁），則依上
    情研判，與被告王文賢一同前往之人，縱非架住證人即被害
    人楊育明，以及手持外觀上為黑色手槍指著證人即被害人楊
    育明之人，亦僅在前揭犯行分配上有所分工而已，自無從以
    此阻免其等妨害自由犯行之成立。則如上述，被告陳冠廷、
    李宗佳、劉耀文既係隨同被告王文賢前往，而隨被告王文賢
    一同前往之人係分別有上開舉動，自堪認被告陳冠廷、李宗
    佳、劉耀文3 人亦確有為共同妨害自由之犯行甚明，被告被
    告陳冠廷、李宗佳、劉耀文3 人前揭所辯，均非可採。
  3.至公訴意旨固認被告王文賢、陳冠廷、李宗佳、劉耀文4 人
    分持手槍等物，其中1 人持槍嚇令被害人楊育明不得擅動，
    惟依卷內證據資料所示，當時並未扣得該支手槍，故證人即
    被害人楊育明所證稱之手槍是否為真槍，即屬有疑，自難認
    定當時所持有之手槍確係具有殺傷力之手槍；另本件依卷內
    證據資料，並無從確知其餘共犯的真正身分，則其餘參與之
    人，應從有利於被告之認定，均應認定為成年人，均附此敘
    明。
  (四)綜上所述，足認被告4 人確分別有共同剝奪被害人高玉霞、
    陳芳慶、楊育民之行動自由，被告4 人所辯各節復無足取，
    是以本件事證已臻明確，被告4 人之犯行應堪認定。
二、論罪科刑部分：
  (一)被告王文賢、陳冠廷分別以前揭非法方法共同剝奪被害人高
    玉霞、陳芳慶之行動自由，另再與被告李宗佳、劉耀文以前
    揭非法方法共同剝奪被害人楊育民之行動自由，是核被告王
    文賢、陳冠廷就犯罪事實欄一二三所為，另被告李宗佳、劉
    耀文就犯罪事實欄三所為，均係犯刑法第302 條第1 項之剝
    奪他人行動自由罪。被告王文賢、陳冠廷2 人間，就前揭犯
    罪事實欄一二之剝奪他人行動自由犯行，被告王文賢、陳冠
    廷、李宗佳、劉耀文4 人間就前揭犯罪事實欄三之剝奪他人
    行動自由犯行，均有犯意聯絡及行為分擔，均為共同正犯。
    被告王文賢、陳冠廷所犯上開3 次剝奪他人行動自由罪，犯
    意均各別，均應予分論併罰。
  (二)本院審酌被告4 人縱與各該被害人有所糾紛，亦應依循正當
    合法途徑解決，詎渠等不思此為，竟夥同彼此以上述非法手
    段剝奪被害人高玉霞、陳芳慶、楊育民之行動自由，造成被
    害人心理上之恐懼，危及社會秩序，惡行非輕，嗣被告4 人
    於本院審理時仍飾詞圖卸其責，難認有所悔意，自均應加以
    嚴懲，另被告王文賢為本件之主謀，被告陳冠廷前揭3 次妨
    害自由之犯行均有參與，且參與之程度甚深等一切情狀，認
    檢察官就被告王文賢具體求處有期徒刑2 年6 月，就被告陳
    冠廷求處有期徒刑2 年4 月，就被告李宗佳、劉耀文分別求
    處有期徒1 年6 月，均尚屬過重，爰分別量處如主文所示之
    刑，並均諭知易科罰金之折算標準，另就被告王文賢、陳冠
    廷2 人部分定其應執行之刑，復均諭知同上之易科罰金折算
    標準。至扣案之瓦斯鋼瓶9 瓶、鋼珠1 罐、玩具手槍、三節
    棍各1 支、木製球棒2 支，並無證據證明與本件犯行有關，
    爰均不諭知沒收。
三、公訴意旨固另認被告王文賢於98年1 月21日凌晨0 時40分許
    ，同時恫嚇命會計高玉霞留於櫃台，此部分亦涉有剝奪他人
    行動自由之犯行等語。惟依卷內證據資料所示，被告王文賢
    並未於前開時間，對高玉霞為前揭妨害自由之犯行，而係同
    年月1 月6 日為前揭犯行，業經本院認定如上，故公訴意旨
    此節所認容有誤解，本應為此部分無罪之判決，惟此部分如
    果成罪，因檢察官認被告王文賢所為係一行為剝奪陳芳慶、
    高玉霞2 人之行動自由，與上開犯罪事實欄一論罪科刑部分
    ，具有想像競合犯之裁判上一罪關係，爰不另為無罪之諭知
    ，併此敘明。
據上論斷，應依刑事訴訟法第299 條第1 項前段，刑法第28條、
第302 條第1 項、第41條第1 項前段、第51條第5 款，刑法施行
法第1 條之1 ，判決如主文。
本案經檢察官王光傑到庭執行職務。
中    華    民    國  100     年    10    月    13    日
                    刑事第三庭  審判長法  官  楊宗翰
                                      法  官  許瑜容
                                      法  官  薛侑倫
以上正本證明與原本無異。
如不服本判決應於收受判決後10日內向本院提出上訴書狀，並應
敘述具體理由；其未敘述上訴理由者，應於上訴期間屆滿後20日
內向本院補提理由書（均須按他造當事人之人數附繕本）「切勿
逕送上級法院」。
中    華    民    國  100     年    10    月    13    日
                                      書記官  溫訓暖
附錄本件論罪科刑法條：
中華民國刑法第302條
（剝奪他人行動自由罪）
私行拘禁或以其他非法方法，剝奪人之行動自由者，處5 年以下
有期徒刑、拘役或3 百元以下罰金。
因而致人於死者，處無期徒刑或7 年以上有期徒刑，致重傷者，
處3 年以上10年以下有期徒刑。